ACORDAO-COMPLETO-2549748

ACÓRDÃO 2053/2022 ATA 35/2022 - PLENÁRIO

VISTOS, relatados e discutidos estes autos de Tomada de Contas Especial, em que se examina, nesta oportunidade, petição inominada de nulidade de citação;
ACORDAM os Ministros do Tribunal de Contas da União, reunidos em sessão do Plenário, ante as razões expostas pelo Relator, em:
9.1. declarar a nulidade parcial do Acórdão 2096/2021-TCU-Plenário, tão somente para torná-lo sem efeito em relação a José Rômulo Carneiro de Albuquerque Neto, sem nenhuma modificação em face dos demais responsáveis, de modo a figurar com a seguinte redação:
"ACORDAM os Ministros do Tribunal de Contas da União, reunidos em sessão do Plenário, ante as razões expostas pelo relator, e com fundamento nos arts. 1º, inciso I; 12, § 3º; 16, inciso III, alínea "d" e §§ 2º e 3º; 19; 23, inciso III; 26; 28, inciso II, 46, 57 e 60 da Lei 8.443/1992 c/c os arts. 214, inciso III, alínea "a", e 217 do Regimento Interno, em:
9.1. considerar Audy Lopes Fernandes, Fabiana dos Santos Ferreira e a empresa Biana Construções e Serviços Ltda. revéis para todos os efeitos, dando-se prosseguimento ao processo;
9.2. julgar irregulares as contas de Audy Lopes Fernandes, Fabiana dos Santos Ferreira e da empresa Biana Construções e Serviços Ltda. e condená-los, solidariamente, ao recolhimento aos cofres do Tesouro Nacional das quantias a seguir especificadas, atualizadas monetariamente e acrescidas de juros de mora a partir das datas discriminadas até a data do pagamento:
	Data de ocorrência
	Valor histórico (R$) 

	17/2/2009
	60.621,03

	1/4/2009
	69.633,69

	30/6/2009
	69.994,34

	21/8/2009
	75.068,10

	13/11/2009
	112.593,06

	10/5/2010
	92.789,87

9.3. aplicar individualmente aos responsáveis Audy Lopes Fernandes e Fabiana dos Santos Ferreira multas no valor de R$ 30.000,00 (trinta mil reais) e à empresa Biana Construções e Serviços Ltda., no valor de R$ 100.000,00 (cem mil reais) , a serem recolhidas aos cofres do Tesouro Nacional, com atualização monetária calculada da data deste acórdão até a data do pagamento, se este for efetuado após o vencimento do prazo abaixo estipulado;
9.4. fixar prazo de 15 (quinze) dias, a contar das notificações, para comprovação, perante o Tribunal, do recolhimento das dívidas acima imputadas;
9.5. autorizar a cobrança judicial das dívidas, caso não atendidas as notificações;
9.6. autorizar, caso venha a ser solicitado e se o processo não tiver sido remetido para cobrança judicial, o pagamento das dívidas em até 36 (trinta em seis) parcelas mensais consecutivas, a primeira a ser paga no prazo acima fixado e as demais, a cada 30 (trinta) dias a contar da parcela anterior, com incidência, sobre cada valor mensal atualizado monetariamente, de juros de mora, na forma da legislação em vigor, e alertar os responsáveis que a falta de comprovação do recolhimento de qualquer parcela importará no vencimento antecipado do saldo devedor;
9.7. considerar graves as infrações cometidas por Audy Lopes Fernandes e Fabiana dos Santos Ferreira, inabilitando-os para o exercício de cargo em comissão ou função de confiança no âmbito da Administração Pública pelo período de 5 (cinco) anos;
9.8. declarar a inidoneidade da Biana Construções e Serviços Ltda. para participar, por 5 (cinco) anos, de licitação na Administração Pública Federal;
9.9. encaminhar cópia desta decisão aos responsáveis, à Caixa Econômica Federal e ao Procurador-Chefe da Procuradoria da República no Estado da Paraíba, para as providências cabíveis, com a informação de que o inteiro teor deste acórdão e do relatório e do voto que o fundamentam está disponível no endereço eletrônico www.tcu.gov.br/acordaos."
9.2. dar ciência desta deliberação ao interessado, à Caixa Econômica Federal e ao Procurador-Chefe da Procuradoria da República no Estado da Paraíba.

Recurso inominado em face de deliberação que julgou irregulares as contas do recorrente, com condenação solidária em débito e multa, em razão da não comprovação da regular aplicação dos recursos repassados por meio de contrato de repasse, cujo objeto era a pavimentação de ruas no município.

Caixa Econômica Federal

3. Responsáveis: Audy Lopes Fernandes (XXX.698.904-XX); Biana Construções e Serviços Ltda. (08.021.035/0001-19); Fabiana dos Santos Ferreira (XXX.880.154-XX); José Rômulo Carneiro de Albuquerque Neto (XXX.352.054-XX)

13.1. Ministros presentes: Bruno Dantas (na Presidência), Augusto Nardes, Aroldo Cedraz, Vital do Rêgo, Jorge Oliveira (Relator) e Antonio Anastasia.
13.2. Ministros-Substitutos convocados: Augusto Sherman Cavalcanti e Weder de Oliveira.

JORGE OLIVEIRA

Adoto como relatório o bem lançado parecer da lavra da Procuradora-Geral, Dra. Cristina Machado da Costa e Silva (peça 167) :
	"Trata-se de tomada de contas especial instaurada pela Caixa Econômica Federal em desfavor dos responsáveis José Rômulo Carneiro de Albuquerque Neto, Biana Construções e Serviços Ltda., Audy Lopes Fernandes e Fabiana dos Santos Ferreira, em razão de não comprovação da regular aplicação dos recursos repassados pela União por meio do Contrato de Repasse n.º 0229616-71, celebrado entre o Ministério do Turismo e o Município de Pitimbu/PB, que tinha por objeto a pavimentação de ruas no município.
2.	O Contrato de Repasse foi firmado no valor de R$ 533.164,22, sendo R$ 487.500,00 à conta do concedente e R$ 45.664,22 de contrapartida do convenente. Teve vigência de 31/10/2007 a 31/12/2011, com prazo para apresentação da prestação de contas em 29/2/2012. Os repasses efetivos da União totalizaram R$ 480.700,09, com desbloqueio em seis parcelas, nas datas de 17/2/2009 (R$ 60.621,03) , 1/4/2009 (R$ 69.633,69) , 30/6/2009 (R$ 69.994,34) , 21/8/2009 (R$ 75.068,10) , 13/11/2009 (R$ 112.593,06) e 10/5/2010 (R$ 92.789,87) . A contrapartida depositada totalizou R$ 45.664,22.
3.	A presente TCE foi originada do Acórdão n.º 1.207/2014-TCU-1.ª Câmara, relatado pelo Ministro José Mucio Monteiro, no qual foi apreciada representação acerca de possíveis irregularidades no repasse de recursos federais ao Município de Pitimbu/PB. Por meio dessa decisão, o TCU enviou à Secretaria Executiva do Ministério do Turismo e à Gerência de Desenvolvimento Urbano da Caixa Econômica Federal no Estado da Paraíba cópia integral da representação, com informações recebidas do Tribunal de Contas do Estado da Paraíba que apontavam irregularidades no Contrato de Repasse n.º 0229616-71, de modo a subsidiar a entidade contratante na análise da prestação de contas do citado instrumento.
4.	O fundamento para a instauração da TCE foi a impugnação total de despesas relativas ao Contrato de Repasse firmado com o município de Pitimbu/PB, em razão da falta de comprovação do nexo causal entre a execução financeira e a execução de obra, conforme o Acórdão n.º 1.207/2014-TCU-1.ª Câmara.
5.	No Relatório de TCE (peça 70) , concluiu-se que o prejuízo importaria no valor original de R$ 480.700,09, sob a responsabilidade do ex-prefeito José Rômulo Carneiro de Albuquerque Neto e da empresa contratada Biana Construções e Serviços Ltda. Por meio de Relatório de Auditoria (peça 72) , a Controladoria-Geral da União concluiu que a TCE possuía os pressupostos de procedibilidade da IN/TCU n.º 71/2012. O Certificado de Auditoria e o Parecer do Dirigente do Órgão de Controle Interno concluíram pela irregularidade das presentes contas (peças 73 e 74) .
6.	No TCU, além do Sr. José Rômulo Carneiro de Albuquerque Neto e da empresa Biana Construções e Serviços Ltda., propôs-se também citar pelo débito integral da fase interna os Srs. Audy Lopes Fernandes (sócio da Biana e signatário do contrato celebrado com o município) e Fabiana dos Santos Ferreira (sócia administradora da Biana) . Destacou-se como irregularidade a não comprovação da boa e regular aplicação dos recursos federais transferidos mediante o Contrato de Repasse n.º 229.616-71/2007, uma vez que não restou demonstrado o nexo causal entre a execução financeira da despesa e a execução da obra, em razão de a obra não ter sido executada pela beneficiária do pagamento, a empresa de fachada Biana Construções e Serviços Ltda., utilizada para fraudar licitações e sonegar tributos, conforme aduzido no Acórdão n.º 1.207/2014-TCU-1.ª Câmara. Por meio do Despacho da peça 81, a eminente Relatora, Ministra Ana Arraes, autorizou as citações propostas na peça 78.
7.	Após efetuadas as citações, o processo foi analisado no mérito pela Secex-TCE. Em decorrência, foi prolatado o Acórdão 2096/2021-TCU-Plenário, que considerou revéis os quatro responsáveis, julgou suas contas irregulares e lhes aplicou débito solidário e multas individuais. Consigne-se que, em parecer à peça 124, esta representante do Ministério Público de Contas manifestou-se no sentido de que o Tribunal reconhecesse a ocorrência da prescrição das pretensões ressarcitória e punitiva, com base no regime da Lei n.º 9.873/1999, encerrando-se os autos nos termos do art. 169, inciso III, do Regimento Interno/TCU. No entanto, a sugestão não foi acolhida no Voto do eminente Relator, Ministro Jorge Oliveira, que defendeu a prevalência da tese da imprescritibilidade das ações de ressarcimento ao erário, e, no tocante à prescrição sancionatória, a vigência do entendimento firmado no Acórdão 1441/2016-TCU-Plenário. 
8.	Na presente fase, examina-se o expediente inominado encaminhado pelo Sr. José Rômulo Carneiro de Albuquerque Neto, composto de argumentos acerca de nulidade de notificação (peça 148) , além de ofício do Condomínio Jardim Cabo Branco (peça 147) .
9.	No pronunciamento da Serur à peça 158, propôs-se receber as peças 147 e 148 como mera petição, nos termos do parágrafo único do art. 48 da Resolução-TCU n.º 259/2014 (Parágrafo único. As petições, em geral, apresentadas após a prolação da deliberação e não caracterizadas como recurso, deverão ser instruídas pela unidade técnica responsável pelo processo principal e submetidas ao relator) , encaminhando-se o processo à Secex-TCE, unidade técnica responsável, para fins de apreciação e exame da nulidade arguida. O Ministro Jorge Oliveira, relator destes autos, acompanhou a Serur e encaminhou a petição para análise da Secex-TCE (peça 162) .
10.	No exame técnico da peça 164, o Auditor da Secex-TCE que instruiu o feito resumiu os argumentos da petição do ex-prefeito conforme segue.
- O peticionante não teria recebido o ofício citatório (Ofício n.º 16341/2020-TCU/Seproc; peça 87) , e não teria assinado o aviso de recebimento dos Correios (peça 94) , visto que não residia no endereço da notificação desde o ano de 2015.
- Devido à falha na citação, o requerente foi considerado revel, de acordo com o julgamento ocorrido na sessão do dia 1/9/2021, sem que tivesse tido oportunidade de se defender.
- Em função da falha processual, com amparo nos princípios constitucionais do contraditório, da ampla defesa e da segurança jurídica, requer o ex-prefeito que a petição seja recebida, com chamamento do feito à ordem, para anulação de todos os atos ocorridos a partir de sua citação, e abertura de novo prazo para que o responsável apresente defesa escrita, oportunidade na qual serão esclarecidas todas as inconsistências levantadas na auditoria.
- Como prova de que não morava no aludido endereço em 2020, o peticionante trouxe ofício do Condomínio Jardim Cabo Branco no qual o Síndico afirma que o ex-prefeito não residia no condomínio desde 2015. Também foi trazida declaração da ex-companheira do Sr. José Rômulo Carneiro de Albuquerque Neto informando que ele não residia naquele condomínio (peça 147, pp. 1-2) .
11.	Conforme a análise do Auditor, que contou com a anuência do Diretor da Subunidade, a citação do ex-prefeito, relativa ao Ofício n.º 16341/2020-TCU/Seproc (peça 87) , se deu em endereço proveniente de pesquisa realizada pelo TCU nos sistemas CPF e CNPJ da Receita Federal.
12.	Entretanto, verificou-se que o aviso de recebimento dos Correios (peça 94) , referente ao ofício citatório, não contém a assinatura do recebedor, constando apenas o nome do ex-prefeito, em letra de forma, e com abreviações. No AR, há também informação de outro número de identidade do Sr. José Rômulo Carneiro de Albuquerque Neto, divergente do número de identidade do responsável que consta do termo de convênio.
13.	Aos fatos acima, somam-se as declarações do síndico do Condomínio Jardim Cabo Branco e da ex-companheira do peticionante de que o responsável não residia no condomínio no ano de 2020, o que impossibilitou que ele recebesse o ofício que lhe foi enviado.
14.	Considerando não haver prova inequívoca de que o ofício citatório foi remetido ao endereço do ex-prefeito, a proposta da peça 164 é para que a petição do Sr. José Rômulo Carneiro de Albuquerque Neto seja conhecida e provida, para que o Tribunal declare, de ofício, a nulidade da citação do ex-prefeito de que trata o Ofício n.º 16341/2020-TCU/Seproc, assim como dos atos dela decorrentes, incluindo-se a nulidade do Acórdão 2096/2021-TCU-Plenário. Propõe-se, também, a extensão dos efeitos da deliberação que vier a ser proferida aos responsáveis Biana Construções e Serviços Ltda., Fabiana dos Santos Ferreira e Audy Lopes Fernandes, que respondem solidariamente pelo débito apurado nos autos.
15.	Por último, que o Tribunal determine à Seproc que promova a citação pessoal do Sr. José Rômulo Carneiro de Albuquerque Neto, na forma definida na Resolução-TCU n.º 170/2004, objetivando a efetiva comunicação da medida ora determinada, e à Secex-TCE para que, após as notificações e prazos envolvidos, dê continuidade à instrução do presente feito.
16.	À peça 166, o Secretário da Secex-TCE divergiu da proposta do Auditor-instrutor. Preliminarmente, destacou que a validade da citação via postal não depende de que o aviso de recebimento seja assinado pelo próprio destinatário da comunicação, o que dispensa, no caso em tela, a entrega do AR em "mãos próprias". A exigência da norma é no sentido de o Tribunal verificar se a correspondência foi entregue no endereço correto, residindo aqui a necessidade de certeza inequívoca. Para o titular da Secex-TCE, a questão suscitada na instrução da peça 164 referente à fidedignidade ou não da assinatura do destinatário lançada no AR não se mostra relevante para aferir se o expediente foi ou não entregue.
17.	O Secretário também ressaltou não ser determinante para invalidar a citação a constatação de divergência entre os números dos registros de identidade constantes do Termo do Contrato de Repasse e do Aviso de Recebimento, tendo em vista que, no sistema atual de identificação adotado no Brasil, é perfeitamente possível a qualquer cidadão ter um registro de identidade com números distintos em cada uma das 27 unidades federativas.
18.	A despeito das considerações acima, o Secretário realizou pesquisa no sistema e-TCU para verificar se existiam outros processos nos quais o Sr. José Rômulo Carneiro de Albuquerque Neto estivesse arrolado como responsável. Como resultado, foi encontrado o TC Processo 006.711/2019-7.
19.	Ao consultar as comunicações encaminhadas ao ex-prefeito no TC Processo 006.711/2019-7, resumidas na peça 166, pp. 3-4, verificou-se que, desde julho de 2020, o Sr. José Rômulo Carneiro de Albuquerque Neto não mais residia no endereço que constou do Ofício n.º 16341/2020-TCU/Seproc (Rua Ana de Fátima Gama, 701, Bloco 11, Ap. 206, Quadramares, CEP: 58.046-780, João Pessoa/PB) .
20.	Outrossim, em pesquisa de 5/5/2022 na base de dados da Receita Federal do Brasil, constatou-se que a Sra. Izabel Cristina da Silva, ex-companheira do peticionante, reside atualmente na Avenida Índio Arabutan, 161, Ap. 801, Cabo Branco, CEP: 58.045-040 (peça 163) , endereço idêntico ao do Sr. José Rômulo Carneiro de Albuquerque Neto, para o qual foi remetida a notificação relativa ao Acórdão 2096/2021-TCU-Plenário (peça 139) , cuja entrega foi exitosa e acarretou a remessa da petição sob análise.
21.	Em face dos elementos acima, sugere o titular da Secex-TCE, em consonância com os pareceres precedentes, que o Tribunal declare, de ofício, a nulidade da citação do responsável, materializada pelo Ofício n.º 16341/2020-TCU/Seproc, de 17/4/2020, bem como de todos os atos dela decorrentes. Diverge, no entanto, quanto à extensão dos efeitos da nulidade aos demais responsáveis, propondo ao Tribunal que todos os atos processuais praticados em relação aos responsáveis Biana Construções e Serviços Ltda., Fabiana dos Santos Ferreira e Audy Lopes Fernandes sejam convalidados, devendo o processo seguir seu curso normal em relação a eles.
22.	Em nosso entendimento, deve ser adotada uma solução diversa das apregoadas pelo Auditor/Diretor e pelo Secretário da Secex-TCE, conforme explicado abaixo.
23.	Inicialmente, reconhece-se que, pelos fatos e circunstâncias explanados nas peças 164 e 166, restou demonstrado que a citação do ex-prefeito, referente ao Ofício n.º 16341/2020-TCU/Seproc, teve vícios insanáveis, como a ausência de assinatura do recebedor e a suspeita confirmada de que o responsável não residia no endereço da notificação quando de sua entrega no destino.
24.	Quanto aos efeitos da nulidade da citação, consideramos mais adequado que o Tribunal declare a nulidade parcial do Acórdão 2096/2021-TCU-Plenário, ou seja, que se promova apenas a nulidade da condenação do Sr. José Rômulo Carneiro de Albuquerque Neto, mantendo-se a decisão íntegra em relação aos demais responsáveis.
25.	Já no que tange à proposta de realizar nova citação do ex-prefeito, em decorrência da declaração de nulidade, deixamos de pugnar por essa solução, em consideração aos princípios da racionalidade administrativa e da economia processual.
26.	Releva notar que os demais responsáveis, Biana Construções e Serviços Ltda., Audy Lopes Fernandes e Fabiana dos Santos Ferreira, já foram efetivamente condenados em débito e multa pelo Tribunal, sendo que a exclusão do ex-prefeito do presente processo não resultará em prejuízo aos demais arrolados. Nesse sentido, cite-se o Acórdão 7761/2019-TCU-Segunda Câmara, relatado pelo Ministro-Substituto André de Carvalho.
27.	Ademais, quando instados a se manifestar sobre as irregularidades na fase a quo, os três responsáveis mencionados permaneceram silentes, deixando de produzir provas da regular aplicação dos recursos e levando ao julgamento irregular de suas contas.
28.	Saliente-se que a ausência de citação de algum responsável solidário pelo dano ao erário não obsta o andamento regular do processo de tomada de contas especial, tendo em vista que o instituto da solidariedade passiva constitui benefício exclusivo do credor (ver Acórdão 2334/2020-TCU-Primeira Câmara e n.º 425/2019-TCU-Plenário, ambos relatados pelo Ministro Benjamin Zymler) . Os coobrigados condenados nestes autos, se assim quiserem, terão a opção de ajuizar eventual ação regressiva em desfavor do peticionante.
29.	Outro aspecto a ser sopesado é que as datas de ocorrência das irregularidades são de 2009 e 2010. De acordo com o Relatório do tomador de contas, o ex-prefeito foi notificado no curso da fase interna da TCE em 2019, para sanear os autos, apresentar defesa ou recolher o débito, ou seja, quase dez anos após os fatos inquinados (peça 70, p. 4; peça 78, p. 2) . Caso seja citado agora pelo TCU, esse lapso temporal será ainda maior, o que pode resultar em prejuízo ao exercício do contraditório e da ampla defesa.
30.	Desse modo, opinamos pela inviabilidade de se realizar nova citação do ex-prefeito, sob pena de o processo se estender além do necessário, sem efetivo ganho processual ou material para o TCU.
31.	Pelos fundamentos expostos, com as devidas vênias por divergir dos pareceres da Unidade Técnica, esta representante do Ministério Público de Contas propõe que o Tribunal declare, de ofício, a nulidade da citação do Sr. José Rômulo Carneiro de Albuquerque Neto, referente ao Ofício n.º 16341/2020-TCU/Seproc, com a consequente nulidade parcial do Acórdão 2096/2021-TCU-Plenário, de modo que este passe a figurar com a seguinte redação:
'9.1. considerar Audy Lopes Fernandes, Fabiana dos Santos Ferreira e a empresa Biana Construções e Serviços Ltda. revéis para todos os efeitos, dando-se prosseguimento ao processo;
9.2. julgar irregulares as contas de Audy Lopes Fernandes, Fabiana dos Santos Ferreira e da empresa Biana Construções e Serviços Ltda. e condená-los, solidariamente, ao recolhimento aos cofres do Tesouro Nacional das quantias a seguir especificadas, atualizadas monetariamente e acrescidas de juros de mora a partir das datas discriminadas até a data do pagamento:
	Data de ocorrência
	Valor histórico (R$) 

	17/2/2009
	60.621,03

	1/4/2009
	69.633,69

	30/6/2009
	69.994,34

	21/8/2009
	75.068,10

	13/11/2009
	112.593,06

	10/5/2010
	92.789,87

9.3. aplicar individualmente aos responsáveis Audy Lopes Fernandes e Fabiana dos Santos Ferreira multas no valor de R$ 30.000,00 (trinta mil reais) e à empresa Biana Construções e Serviços Ltda., no valor de R$ 100.000,00 (cem mil reais) , a serem recolhidas aos cofres do Tesouro Nacional, com atualização monetária calculada da data deste acórdão até a data do pagamento, se este for efetuado após o vencimento do prazo abaixo estipulado;
9.4. fixar prazo de 15 (quinze) dias, a contar das notificações, para comprovação, perante o Tribunal, do recolhimento das dívidas acima imputadas;
9.5. autorizar a cobrança judicial das dívidas, caso não atendidas as notificações;
9.6. autorizar, caso venha a ser solicitado e se o processo não tiver sido remetido para cobrança judicial, o pagamento das dívidas em até 36 (trinta em seis) parcelas mensais consecutivas, a primeira a ser paga no prazo acima fixado e as demais, a cada 30 (trinta) dias a contar da parcela anterior, com incidência, sobre cada valor mensal atualizado monetariamente, de juros de mora, na forma da legislação em vigor, e alertar os responsáveis que a falta de comprovação do recolhimento de qualquer parcela importará no vencimento antecipado do saldo devedor;
9.7. considerar graves as infrações cometidas por Audy Lopes Fernandes e Fabiana dos Santos Ferreira, inabilitando-os para o exercício de cargo em comissão ou função de confiança no âmbito da Administração Pública pelo período de 5 (cinco) anos;
9.8. declarar a inidoneidade da Biana Construções e Serviços Ltda. para participar, por 5 (cinco) anos, de licitação na Administração Pública Federal;
9.9. encaminhar cópia desta decisão aos responsáveis, à Caixa Econômica Federal e ao Procurador-Chefe da Procuradoria da República no Estado da Paraíba, para as providências cabíveis, com a informação de que o inteiro teor deste acórdão e do relatório e do voto que o fundamentam está disponível no endereço eletrônico www.tcu.gov.br/acordaos.'"
	É o relatório.

Arthur Sarmento Sales (18081/OAB-PB), Bruno Lopes de Araújo (7588-A/OAB-PB) e outros, representando José Rômulo Carneiro de Albuquerque Neto.

Procuradora-Geral Cristina Machado da Costa e Silva

PETIÇÃO. CITAÇÃO INVÁLIDA. PREJUÍZO À AMPLA DEFESA E AO CONTRADITÓRIO. DECLARAÇÃO DE NULIDADE DA CITAÇÃO. NULIDADE PARCIAL DO ACÓRDÃO.

TOMADA DE CONTAS ESPECIAL (TCE)

Secretaria de Controle Externo de Tomada de Contas Especial (SecexTCE)

Examina-se, neste momento processual, expediente inominado apresentado pelo Sr. José Rômulo Carneiro de Albuquerque Neto, no qual o responsável aponta nulidade em sua citação.
2.	A instrução promovida no âmbito da SecexTCE e o parecer do Ministério Público atestam que a citação fora entregue em endereço diverso de onde residia o requerente, acarretando inequívoco prejuízo à ampla defesa e ao contraditório.
3.	Diante dessa constatação, a SecexTCE, por meio do seu titular, propõe ao Tribunal: 
"a) conhecer da petição acostada às peças 147 e 148, para, no mérito, considerá-la procedente;
b) declarar, de ofício, a nulidade da citação do Sr. José Rômulo Carneiro de Albuquerque Neto, materializada por intermédio do Ofício 16341/2010-TCU/Seproc, de 17/4/2020, bem como de todos os atos dela decorrentes; e
c) convalidar todos os atos processuais praticados em relação aos responsáveis solidários Biana Construções e Serviços Ltda. (CNPJ: 08.021.035/0001-19) , Fabiana dos Santos Ferreira (CPF: 066.880.154-98) , e Audy Lopes Fernandes (CPF: 396.698.904-20) ."
4.	O Ministério Público, de forma apropriada, sugere adicionalmente que esta Câmara declare, desde logo, a nulidade parcial do Acórdão 2096/2021-TCU-Primeira Câmara, dando-se a ele uma nova redação com a exclusão do responsável José Rômulo Carneiro de Albuquerque Neto do seu texto, mantendo-se íntegras as demais disposições em relação aos outros responsáveis.
5.	Assevera o Parquet especializado que a ausência de citação de um responsável não impede o prosseguimento do processo e que o instituto da solidariedade passiva é benefício do credor e não um direito dos outros condenados.
6.	Esse entendimento, aliás, está expresso no seguinte enunciado obtido na Jurisprudência Selecionada desta Casa, extraído dos Acórdão 4543/2022-TCU-Primeira Câmara e 7.761/2019 - 2ª Câmara:
"É possível a declaração de nulidade apenas parcial de acórdão condenatório, por vício insanável na citação de um dos responsabilizados, quando não resultar em prejuízo aos demais responsáveis."
7.	Menciona o Ministério Público de Contas, ademais, que o longo tempo transcorrido desde a ocorrência das irregularidades em 2009 resultará em prejuízo ao exercício do direito de defesa, caso o Tribunal decida por renovar a citação.
8.	Com efeito, diante dessas circunstâncias, entendo que o Tribunal pode deixar de realizar nova citação do responsável, em respeito aos princípios da racionalidade administrativa e da economia processual, até porque os demais responsáveis já foram, efetiva e devidamente, citados e condenados pelo Tribunal.
	Ante o exposto, VOTO porque este Tribunal aprove a seguinte minuta de Acórdão.
TCU, Sala das Sessões, em 14 de setembro de 2022.
JORGE OLIVEIRA 
Relator